【裁判字號】    90,易緝,158
【裁判日期】    901017
【裁判案由】    詐欺
【裁判全文】
臺灣板橋地方法院刑事判決                          九十年度易緝字第一五八號
    公  訴  人  臺灣板橋地方法院檢察署檢察官
    被      告  乙○○
右列被告因詐欺案件，經檢察官提起公訴（八十七年度偵字第六四四號），本院判決
如左：
    主  文
乙○○意圖為自己不法之所有，以詐術使人將本人之物交付，處有期徒刑伍月，如易
科罰金，以參佰元折算壹日。
    事  實
一、乙○○曾有賭博前科（尚不構成累犯），其於民國（下同）八十四年一月十一日
    ，向丁○○借款新臺幣（下同）三百三十萬元，已顯無清償能力，竟基於為自己
    不法所有之意圖，於八十四年六、七月間，在臺北縣永和市○○街六八巷五弄九
    號四樓甲○○住處，向甲○○詐稱急須短期資金周轉，欲借款五十萬元，且其將
    提供不動產向銀行辦理抵押貸款，約一個月後即可還款云云，乙○○並於八十四
    年七月二十一日簽發面額五十萬元，到期日為八十四年八月二十一日之本票一紙
    與甲○○收執，以取信於甲○○，甲○○則交付現金五十萬元與乙○○。詎本票
    屆期未獲兌付，且乙○○遲未還款，始知受騙。
二、案經甲○○訴請臺灣板橋地方法院檢察署檢察官偵查起訴。嗣乙○○逃匿，經本
    院通緝到案。
    理  由
一、訊據被告乙○○固坦承於上揭時地向告訴人甲○○借款五十萬元，言明一個月後
    還款，但屆期本票未兌現，且迄今尚未清償等情，惟矢口否認有有何詐欺犯行，
    辯稱：渠之弟丙○○曾同意以其所有座落於臺北縣中和市○○路二一六之一號五
    樓房屋辦理抵押貸款，丙○○所有上揭房地之權狀、印鑑交與代書己○○辦理與
    建商合建房屋事宜，不料己○○卻將房屋過戶給地下錢莊，渠未曾向丁○○借過
    錢，渠曾向地下錢莊借錢，借款還清卻未取回貸款證件，是地下錢莊將證件交與
    丁○○云云。
（一）、經查，告訴人甲○○於檢察官訊問時指證：「八十四年七月二十一日，借了
        現金五十萬元，丙○○沒有向我借，乙○○稱他可提供不動產辦抵押貸款後
        就有錢還我，但未說要以丙○○房子．．．。沒有約定利息，是朋友幫忙，
        以前沒有借過」（詳參偵查卷第二十一頁反面八十七年一月十四日訊問筆錄
  ），核與被告前揭自白內容相符；且有被告開立、票載發票日八十四年七月
        二十一日、面額五十萬元之本票影本一紙在卷可稽，堪信告訴人甲○○指證
        屬實。
（二）、又查，被告之弟丙○○於檢察官訊問時證稱：「我哥哥乙○○後來才跟我說
        他沒還王女，找我商量，用我不動產去貸款，來還王女欠款，就也有答應我
        哥哥。並將我房地權狀及印鑑等資料交付己○○代書去辦，我沒有向丁○○
        借錢，完全是乙○○及代書在處理，為何沒有辦銀行貸款，我也不知」（詳
        參偵查卷第二十一頁、第二十一頁八十七年一月十四日訊問筆錄）；其復於
        本院調查時證言：「．．．我有和乙○○講好房子借他拿去借錢，他沒告訴
        我要向誰借、借多少，．．．房地是祭祠公業分得的，已辦理登記，但由於
        未付增值稅，所有權狀仍放在代書己○○那，．．．我不知他與甲○○間借
        錢的事，．．．」（詳參本院八十七年十月二十六日訊問筆錄）。
（三）、復查，證人己○○於檢察官訊問時證言：「乙○○於八十四年十一月十六日
        與王女訂立借款協議書，八十四年十一月二十七日林某兄弟又設定三百萬元
        抵押權與丁○○，是何人借錢我不知清楚，在十一月十六日與王女訂約前，
        林某兄弟二人又向他人借了五百萬元，並開立本票一紙，該本票是由郭某提
        供給我，在八十六年四月十日丙○○拿了印鑑證明及授權同意書與郭某，委
        託我辦理買賣過戶給戊○○」（詳參偵查卷第三十四頁、第三十五頁八十七
        年三月五日訊問筆錄）；又於本院調查時證述：「．．．丙○○取得產權後
        ，沒有去辦理銀行貸款，我當時有把此事通知甲○○，因為這不動產是屬於
        祭祠公業，這是由我辦理，還沒有登記完，他們兄弟就常常有一些債權人，
        表明在產權登記後，要來求償」（詳參本院九十年八月二十八日訊問筆錄）
        、「．．．授權同意書是丁○○和丙○○來我的事務所簽的，當時有通知被
        告來，但找不到被告，在他們寫授權同意書之前，我把丙○○的身分證號碼
        向銀行查詢，查詢他的信用狀況，他有退票紀錄，銀行不願意貸給丙○○，
        後來在不動產過戶後，乙○○和丁○○又到我的事務所來結算債務，在八十
        六年五月二十日乙○○在我的事務所簽了承諾書，同時丁○○拿了二張本票
        ，本票上面就已經填載完畢，．．．後來在八十七年三月份，丁○○和丙○○又到我的事務所來，要求把不動產過戶給丙○○，我有幫他們辦理過戶的
        事，八十七年三月九日我把過戶的資料送到中和地政事務所，後來地政事務
        所通知我們，不動產在八十七年三月二日就被法院查封了，八十七年三月十
        一日我事務所的人就把資料領回，．．．」（詳參本院九十年九月十一日訊
        問筆錄）、「乙○○在甲○○來我事務所寫協議書之前，乙○○和他父親林
        福田、弟弟林清貴一起到我的事務所來，乙○○向我借款三百萬元，當時是
        以我女兒簡美瑤的名義來借錢，因為錢是我女兒的朋友出資的，當時是以林
        清貴的不動產來做擔保，跟本件的房地無關。．．．」（詳參本院九十年九
        月十一日訊問筆錄），且有授權同意書、承諾書、收文簿影本各一件、本票
        影本二件在卷可稽。
（四）、再查，證人丁○○於本院調查時證言：「．．．被告總共跟我借了三百三十
        萬元，借款時間是八十四年一月十一日，票款金額是開五百萬，八十四年十
        月一日開立面額七萬五千元的支票是利息，丙○○的房屋能過戶，但是土地
        不能過戶，土地尚未分割，也沒有辦法跟銀行貸款」、「．．．丙○○土地
      的稅金都是我代墊，土地過戶給戊○○是因為要辦理貸款，因為丙○○信用
        不好，．．．他是八十四年一月十一日向我借錢，八十五年十二月十六日授
        權同意書本來是要換一個登記名義人去辦銀行貸款，被告也同意說貸款下來
        要先還我錢，但是因為土地的部分沒有辦理分割，所以沒有辦理貸款，後來
        在八十六年五月二十日乙○○寫承諾書，利息是二分利，二年多的利息應該
        有一百多萬元」（詳參本院九十年十月十九日審判筆錄）。
（五）、綜上以觀，被告向告訴人甲○○借款前，已負債累累，顯無資力清償告訴人
        甲○○。至被告指稱證人己○○與丁○○為地下錢莊的人云云，並無證據以
        實其說，尚難認其所辯可採。事證明確，被告犯行洵堪認定。
二、按被告乙○○已無資力，竟向告訴人甲○○詐借財物，核其所為，係犯刑法第三
    百三十九條第一項之詐欺取財。爰審酌被告犯罪動機、目的、手段、詐得財物、
    及犯罪後之態度等一切情狀，量處如主文所示之刑。另被告犯罪後，刑法第四十
    一條已於九十年一月十日修正公布生效，依該條第一項之規定，犯最重本刑為五
    年以下有期徒刑以下之刑之罪，而受六個月以下有期徒刑或拘役之宣告，因身體
    、教育、職業、家庭之關係或其他正當理由，執行顯有困難者，得以一元以上三
    元以下折算壹日（現已提高一百倍），易科罰金。比較新舊法，以新法有利被告
    ，依刑法第二條第一項前段，應適用修正後刑法第四十一條第一項，就前開判處
    有期徒刑部分，諭知易科罰金之折算標準。
據上論斷，應依刑事訴訟法第二百九十九條第一項前段，刑法第二條第一項前段、第
三百三十九條第一項、第四十一條第一項，罰金罰鍰提高標準條例第一條前段、第二
條，判決如主文。
本案經檢察官林宏松到庭執行職務
中    華    民    國      九十        年      十      月    十七      日
                                      臺灣板橋地方法院刑事第二庭
                                          法  官  高    玉    舜
右正本證明與原本無異。
如不服本判決，應於判決送達後十日內，向本院提出上訴狀。
                                          書記官  田    世    杰
中    華    民    國      九十        年      十      月    十八      日
附錄本案論罪科刑法條全文：
中華民國刑法第三百三十九條 (普通詐欺罪)
意圖為自己或第三人不法之所有，以詐術使人將本人或第三人之物交付者，處五年以
下有期徒刑、拘役或科或併科一千元以下罰金。
以前項方法得財產上不法之利益或使第三人得之者，亦同。
前二項之未遂犯罰之。


司法院資訊處製作；財團法人民間司法改革基金會備份。
